臺灣高等法院刑事裁定　　　　　　　　100年度聲再字第300號
再審聲請人
即受判決人　蕭廣慶
上列聲請人因誣告案件，對於最高法院 100年度台上字第3057號
，中華民國100 年6月9日第三審確定判決（原審案號：本院98年
度上訴字第3853號，起訴案號：臺灣臺北地方法院檢察署95年度
偵字第 11803號、96年度偵字第3735號），聲請再審，本院裁定
如下：
    主  文
再審之聲請駁回。
    理  由
一、按聲請再審，由判決之原審法院管轄；判決在第三審確定者
    ，對於該判決聲請再審，除以第三審法院之推事（法官）有
    第420條第5款之情形為原因者外，應由第二審法院管轄之。
    刑事訴訟法第426 條第1項、第3項分別定有明文。次按有罪
    之判決確定後，原判決所憑之證物已證明其為偽造或變造及
    原判決所憑之證言、鑑定或通譯已證明其為虛偽者，為受判
    決人之利益，得聲請再審，刑事訴訟法第 420條第1項第1款
    、第2 款定有明文。但上述情形之證明，以經判決確定或其
    刑事訴訟不能開始或續行非因證據不足者為限，得聲請再審
    ，同條第2 項亦有明定。再按有罪之判決確定後，因發現確
    實之新證據，足認受有罪判決之人應受無罪、免訴、免刑或
    輕於原判決所認罪名之判決者，為受判決人之利益，得聲請
    再審，刑事訴訟法第420 條第1項第6款亦定有明文。又刑事
    訴訟法第420 條第1項第6款所謂發現確實之新證據，係指該
    證據於事實審法院判決前已經存在，為法院、當事人所不知
    ，不及調查斟酌，至其後始行發現，且就證據本身形式上觀
    察，固不以絕對不須經過調查程序為條件，但必須顯然可認
    為足以動搖原有罪確定判決，而為受判決人無罪、免訴、免
    刑或輕於原判決所認罪名之判決者為限。故受理聲請再審之
    最後事實審法院，應就聲請再審理由之所謂「新證據」，是
    否具備事實審判決前已經存在，為法院、當事人所不知，事
    後方行發見之「嶄新性」及顯然足以動搖原有罪確定判決，
    應另為無罪、免訴、免刑或輕於原判決罪名之「顯然性」二
    要件，加以審查，為判斷應否准予開始再審之準據（最高法
    院93年度台抗字第98號裁定意旨參照）。而所謂確實之新證
    據，係指其證據之本身在客觀上可認為真實，毋須經過調查
    ，即足以動搖原判決，使受刑人得受有利之裁判者而言，若
    在客觀上就其之真實性如何，尚欠明瞭，非經相當之調查，
    不能辨其真偽，即與確實證據之意義不符，自難採為聲請再
    審之理由（參最高法院85年度台抗字第341號裁定意旨）。
二、聲請意旨略以：為對於最高法院100年6月16日所為之誣告罪
    ，確定判決聲請再審：(一)原審有罪判決所憑之下列證物，已
    證明係偽造：1.最高法院95年7月1日在中正第二分局調查筆
    錄；2.97年5月28日審判筆錄；3.97年4月17日審判筆錄；4.
    黃博洋偽簽，帳號內提款及存款單；5.95年偵字第 21226號
    偽造文書訊問筆錄；6.96年1月24日審判筆錄；7.96年2月22
    日審判筆錄；8.97年5月28日審判筆錄；9.95年度偵字第212
    26號、95年他字第9250號、第9815號偽造文書案的訊問筆錄
    ；10.98年4月17日審判筆錄；11.98年2月17日審判筆錄；12.98
    年6月26日上午9時40分臺灣臺北地方法院公務電話記錄。(二)
    並且發現新的證據，即證人賴瑞麟之證詞與事實不符，因賴
    瑞麟於庭上證稱我沒有跟賣方收取費用都是由黃博洋先生說
    他先給我錢，他會再跟賣方來拆帳，但事實上賴瑞麟已於93
    年9月17日向聲請人收取各項稅費新臺幣65000元，有賴員開
    立之收據可資證明，此項新事實、新證據在原第一、二審法
    院均未發覺，為此請准予裁定開始再審云云。
三、經查：
  (一)再審聲請人即受判決人蕭廣慶雖係針對最高法院 100年度台
    上字第3057號之判決聲請再審，然依刑事訴訟法第426條第1
    項、第3項之規定，本院就本件再審有管轄權，先予敘明。
  (二)再審聲請人於再審理由(一)中，雖以原確定判決所憑之12項證
    物有偽造之情節，而主張得提起再審云云。然其係基於自行
    認定使然，並未提出證明該等證物為偽造或變造、證言係虛
    偽之刑事確定判決，以實其說，顯未符上開刑事訴訟法第42
    0條第1項第1款、第2款規定及第2項所定聲請再審之要件。
  (三)又其於再審理由(二)中，提出署名為「賴瑞麟」所簽發之收據
    為新證據，主張得依刑事訴訟法第420 條第1項第6款聲請再
    審云云。然上開收據（見本院判決第52頁）雖未經提出於原
    審判決，惟該收據是否為賴瑞麟所書寫，非屬無疑，則該證
    據本身在客觀上即無法認為真實；且該收據縱認為真實，亦
    非毋須經過調查，即足以動搖原判決，自不符上開刑事訴訟
    法第420 條第1項第6款「新證據」之要件。況原審判決業已
    對認定聲請人有罪之證據取捨論斷，並於原審判決中詳加說
    明，尚非聲請人得任意指摘原審判決不當。
  (四)綜上，本件聲請再審，為無理由，應予駁回。
據上論斷，應依刑事訴訟法第434條第1項，裁定如主文。
中    華    民    國    100    年    8    月    2     日
                  刑事第七庭   審判長法  官  陳憲裕
                                     法  官  楊智勝
                                     法  官  游紅桃
以上正本證明與原本無異。
如不服本裁定，應於收受送達後五日內向本院提出抗告狀。
                                     書記官  戴伯勳
中    華    民    國   100    年    8     月    2     日